【裁判字號】    99,易,1766
【裁判日期】    990826
【裁判案由】    過失傷害
【裁判全文】
臺灣臺中地方法院刑事判決             99年度易字第1766號
聲  請  人  臺灣臺中地方法院檢察署檢察官
被      告  乙○○
上列被告因過失傷害案件，經檢察官聲請以簡易判決處刑（98年
度偵字第20557號），經本院臺中簡易庭認不宜逕以簡易判決處
刑（99年度中簡字第890號），由本院改依通常程序審理，判決
如下：
    主    文
本件公訴不受理。
    理    由
一、公訴意旨如附件檢察官聲請簡易判決處刑書所載。
二、按刑法第二百八十四條第一項之過失傷害罪，須告訴乃論，
    此觀同法第二百八十七條前段之規定甚明。又告訴乃論之罪
    未經告訴，依刑事訴訟法第三百零三條第三款應諭知不受理
    判決。所謂未經告訴，包括不得告訴及未經合法告訴之情形
    在內（最高法院八十二年度臺非字第二三一號、九十一年度
    臺非字第二○七號判決意旨參照）。次按告訴乃論之罪，告
    訴人之告訴，須指明所告訴之犯罪事實及表示希望訴追之意
    思，始足當之（參見最高法院七十三年臺上字第五二二二號
    判例，亦同此旨）。又「被害人之告訴，須含有希望訴追之
    意思，本案某氏在第一審雖已供明被上訴人誘拐，但其有無
    希望訴追之意思，究未明白表示，則原審僅就某氏陳述被害
    事實，即認為合法之告訴，其見解亦有未當」（最高法院十
    八年上字第七九八號判例參照）。再按犯罪之被害人，得為
    告訴，刑事訴訟法第二百三十二條固定有明文。惟刑事訴訟
    法第二百三十二條所謂犯罪之被害人，係指因犯罪行為而直
    接受害之人而言（參見最高法院九十五年度臺非字第二七五
    號判決，亦同此旨）。且被害人之法定代理人或配偶，始得
    獨立告訴；被害人已死亡者，始得由其配偶、直系血親、三
    親等內之旁系血親、二親等內之姻親或家長、家屬告訴，此
    觀刑事訴訟法第二百三十三條之規定甚明。經查：
  (一)本件被告乙○○經檢察官依刑法第二百八十四條第一項前段
    之過失傷害罪聲請簡易判決處刑，依刑法第二百八十七條前
    段之規定，須告訴乃論。又本件受有公訴意旨所載頭部外傷
    前額撕裂傷、左側肩膀脫臼等傷害之被害人為蔡美玉，甲○
    ○係被害人蔡美玉之親戚（稱呼蔡美玉為姑姑），甲○○並
    非本件之被害人、亦非被害人蔡美玉之法定代理人或配偶，
    而被害人蔡美玉於九十八年二月二十八日出境至美國後即未
    返回臺灣等情，業據甲○○於警詢、檢察官訊問時陳明在卷
    ，並有被害人蔡美玉受有前揭傷害之中山醫學大學附設醫院
    九十八年一月二十一日診斷證明書、內政部警政署外僑出入
    境處理系統查詢資料各一紙附卷可按（見偵查卷二四、二六
    頁），堪認屬實。依前開說明，本件得提出告訴之被害人僅
    為蔡美玉，並不包括甲○○，且甲○○亦無從逕以其自己名
    義對被告提出本件之過失傷害告訴，合先敘明。
  (二)參諸甲○○於九十八年十月二十六日檢察官訊問時陳明：當
    時蔡美玉驗傷後當天（即九十八年一月二十一日之案發當日
    ）就有到南屯派出所備案，當時並沒有做筆錄表示說她（即
    蔡美玉）要提出告訴，因為她不舒服等語（見偵查卷三二頁
    ），且甲○○於九十八年十二月十八日檢察官訊問時復陳明
    ：蔡美玉受傷當天有到警察局做筆錄說要保留追訴權，但做
    到一半，身體不適所以先送醫，保留追訴權之意，就是還沒
    有提告等語（見偵查卷三八頁），並有卷附九十八年十二月
    二十九日警員廖彥霖職務報告書一件（見偵查卷四○頁）附
    卷可稽。則被害人蔡美玉於案發當日並無向警對被告提出本
    件過失傷害之告訴，足堪認定。
  (三)又甲○○於九十八年三月十日在臺中市警察局第四分局（南
    屯派出所）警詢時雖陳稱：我要對乙○○提出傷害告訴，並
    請求民事賠償等語（見偵查卷十一頁）。然甲○○並非本件
    過失傷害而得提出告訴之被害人，且甲○○亦無從逕以其自
    己名義對被告提出本件之過失傷害告訴，有如前述。則甲○
    ○前揭於警詢時所陳以其自己名義對被告提出本件過失傷害
    之告訴，自屬未經合法之告訴。
  (四)甲○○前揭於九十八年三月十日警詢時雖又陳稱：蔡美玉因
    為受傷要開刀，先回美國就醫，所以委託我向被告提出傷害
    告訴等語（見偵查卷九頁）。惟查：
  1.甲○○於九十八年三月十日並未提出業已受被害人蔡美玉委
    任為告訴代理人之委託書等任何證明文件，甲○○嗣於九十
    八年四月十九日始提出其上記載委託人為蔡美玉、受託人為
    甲○○及日期記載為九十八年三月三十日星期一之委託書一
    紙（下稱前開委託書，見偵查卷二五頁），亦據甲○○於檢
    察官訊問時陳明在卷（見偵查卷三二、三三頁）。再佐以甲
    ○○於九十八年七月二十二日警詢時，警察詢及甲○○先前
    係於九十八年三月十日至警局製作前揭警詢筆錄，何以前開
    委託書上日期係記載「九十八年三月三十日」乙節，甲○○
    向警陳稱：我記得應該是九十八年四月十五日以後才向派出
    所提出告訴等語（見偵查卷十四頁），顯見被害人蔡美玉於
    九十八年三月十日（即甲○○前揭於九十八年三月十日警詢
    時）仍未有委託蔡美玉為告訴代理人而對被告提出本件過失
    傷害告訴之情事。
  2.再觀諸前開委託書之內容，僅以電腦打字方式記載「立委託
    書人蔡美玉茲同意受託人甲○○代理本人向貴局辦理」等語
    之文字，顯難認係甲○○所代理辦理事務之具體內容為何或
    含有蔡美玉希望訴追之意思在內，又緊接前開電腦打字文字
    後方、以手寫補記「報案事宜」等語之文字及該「報案事宜
    」文字上蓋用「甲○○」之印文一枚，該「報案事宜」之文
    字亦非蔡美玉或甲○○所書立，而係由南屯派出所承辦警員
    廖彥霖自行填寫後，再由甲○○自行蓋用其自己印章於其上
    乙節，亦據甲○○於九十八年十二月十八日檢察官訊問時自
    承明確（見偵查卷三八頁），甚且檢察官亦當庭質問甲○○
    從前開委託書中看不出被害人蔡美玉有提出告訴之意（見偵
    查卷三八頁），益見本件無從逕認被害人蔡美玉確已有表示
    希望對被告提出本件過失傷害告訴而為訴追之意思。從而，
    甲○○以告訴代理人自居而代理被害人蔡美玉提出本件過失
    傷害之告訴，亦係未經合法之告訴，甚為明灼。
三、綜上所述，本件未經被害人蔡美玉告訴，欠缺告訴之訴追條
    件，揆諸前揭說明，爰不經言詞辯論，諭知不受理之判決。
據上論斷，應依刑事訴訟法第四百五十二條、第三百零三條第三
款、第三百零七條，判決如主文。
中    華    民    國    99    年    8     月    26    日
                刑事第十四庭    法  官  何世全
以上正本證明與原本無異。
如不服本判決，應於收受送達後10日內向本院提出上訴書狀，並
應敘述具體理由；其未敘述上訴理由者，應於上訴期間屆滿後20
日內向本院補提理由書（均須按他造當事人之人數附繕本）「切
勿逕送上級法院」。
                                書記官  陳建分
中    華    民    國    99    年    8     月    26    日

司法院資訊處製作；財團法人民間司法改革基金會備份。
